【裁判字號】    97,訴,1101
【裁判日期】    970522
【裁判案由】    毒品危害防制條例
【裁判全文】
臺灣臺中地方法院刑事判決              97年度訴字第1101號
公  訴  人  臺灣臺中地方法院檢察署檢察官
被      告  甲○○
上列被告因毒品危害防制條例案件，經檢察官提起公訴（97年度
毒偵字第19號），本院判決如下：
    主    文
本件公訴不受理。
    理    由
一、公訴意旨略以：被告甲○○於民國九十年間，因施用毒品案
    件，經本院裁定令入戒治處所施以強制戒治一年，於九十二
    年二月二十三日戒治期滿執行完畢。詎被告仍不知悔改，於
    前開強制戒治執行完畢釋放後五年內，復基於施用第一級毒
    品海洛因之犯意，於九十六年十月二十七日十六時二十分許
    ，即為警採尿之時回溯七十二小時內某時，在不詳處所，施
    用第一級毒品海洛因一次。嗣於同日十四時三十分許，在臺
    中縣后里鄉○○路五二Ｏ巷四弄三號為警查獲，並扣得注射
    針筒八支，因認被告涉犯毒品危害防制條例第十條第一項之
    施用第一級毒品海洛因罪嫌等語。
二、按起訴之程序違背規定者，應諭知不受理之判決，並得不經
    言詞辯論為之，刑事訴訟法第三百零三條第一款、第三百零
    七條分別定有明文。且按九十二年七月九日修正公布，九十
    三年一月九日施行之毒品危害防制條例第二十條、第二十三
    條規定，係就施用第一、二級毒品者，所為係「初犯」、「
    五年內再犯」或「五年後再犯」，而異其刑事處遇程序，其
    規定「初犯」施用第一、二級毒品之被告或少年，經觀察、
    勒戒或強制戒治後，應為不起訴處分或不付審理之裁定，亦
    即以觀察、勒戒或強制戒治之保安處分代替刑事訴追；經觀
    察、勒戒或強制戒治執行完畢釋放後五年內再犯者，則依法
    追訴或裁定交付審理；至於觀察、勒戒或強制戒治執行完畢
    釋放後「五年後再犯」者，亦適用「初犯」以保安處分代替
    刑事訴追之程序。其立法理由係以施用第一級或第二級毒品
    者，具「病患性犯人」之特質，故對「初犯」者，送觀察、
    勒戒，以戒除其身癮，或進一步施以強制戒治，戒除其心癮
    ；經觀察、勒戒或強制戒治執行完畢釋放後「五年後再犯」
    者，因前所實施之觀察、勒戒或強制戒治已收五年之遮斷效
    果，足以戒除其毒癮，故仍適用「初犯」以保安處分代替刑
    事訴追程序。至經觀察、勒戒或強制戒治執行完畢釋放後「
    五年內再犯」者，因其再犯率甚高，原實施之觀察、勒戒及
    強制戒治既已無法收其實效，爰依法追訴或裁定交付審理。
    故施用第一、二級毒品者，除曾經觀察、勒戒或強制戒治執
    行完畢後五年內再犯之情形外，均仍得適用以保安處分代替
    刑事訴追程序之規定，並不限於初犯施用毒品者。是若被告
    依毒品危害防制條例第二十條第二項規定，為觀察、勒戒或
    強制戒治執行完畢釋放後，五年後再犯同條例第十條之施用
    毒品罪，檢察官逕行提起公訴，即與同條例第二十三條第二
    項所定之「強制戒治執行完畢釋放後，五年內再犯第十條之
    罪」之訴追條件不符，其起訴違背程序，法院應依刑事訴訟
    法第三百零三條第一款諭知不受理之判決。
三、經查：
（一）被告甲○○於本院行準備程序時坦承於九十六年十月二十
      七日十二時許，在臺中縣后里鄉○○路五二Ｏ巷四弄三號
      ，以將第一級毒品海洛因摻入香煙內點火吸用之方式，施
      用第一級毒品海洛因一次等情，其於為警查獲時所採集之
      尿液，經送中山醫學大學附設醫院檢驗科藥物檢測中心，
      以免疫酵素分析法及氣相層析質譜儀檢驗結果，呈第一級
      毒品海洛因於人體代謝後之可待因、嗎啡陽性反應，亦有
      真實年籍對照表及該檢測中心尿液檢驗報告在卷可證，固
      堪認被告自白與事實相符，而足以認定被告確有於上開時
      、地施用第一級毒品海洛因一次之犯行。
（二）惟被告甲○○曾於九十年間施用毒品，經本院以九十年度
      毒聲字第四六四四號裁定送勒戒處所觀察、勒戒後，認有
      繼續施用毒品之傾向，再經本院以九十年度毒聲字第五一
      二八號裁定令入戒治處所施以強制戒治，嗣被告於九十年
      十一月十三日至九十一年十月十八日執行強制戒治，於九
      十一年十月十九日強制戒治執行完畢後釋放，再由臺灣臺
      中地方法院檢察署檢察官，以九十二年度戒毒偵字第一二
      八號為不起訴處分確定，惟該不起訴處分書之理由欄誤載
      被告係於九十二年二月二十三日強制戒治期滿等情，有上
      開不起訴處分書、臺灣高等法院被告前案紀錄表、在監在
      押全國紀錄表附卷可稽，並有臺灣臺中戒治所九十二年二
      月十三日中戒澄行字第Ｚ○○○○○○○○○號函、臺灣
      臺中地方法院檢察署檢察官戒治處分執行指揮書回證附於
      臺灣臺中地方法院檢察署九十年度戒執一字第四Ｏ九號偵
      查卷，經本院調閱上開卷證核閱屬實。被告甲○○於本案
      施用第一級毒品海洛因之犯罪時間，距其前次強制戒治執
      行完畢釋放時間已逾五年，且期間五年內未曾再犯毒品危
      害防制條例第十條之施用毒品罪，而合於「五年後再犯」
      情形。是以，被告係於前次強制戒治執行完畢後，五年後
      再犯本案毒品危害防制條例第十條第一項之施用第一級毒
      品海洛因罪，依同條例第二十條之規定，自應由檢察官先
      就被告施用第一級毒品海洛因犯行，聲請本院裁定送勒戒
      處所觀察、勒戒，檢察官逕行提起公訴，即與同條例第二
      十三條第二項所定之「強制戒治執行完畢釋放後，五年內
      再犯第十條之罪」之訴追條件不符，其起訴程序違背程序
      ，爰不經言詞辯論，逕為不受理之判決。
四、據上論斷，應依刑事訴訟法第三百零三條第一款、第三百零
    七條，判決如主文。
中    華    民    國    97    年    5     月    22    日
                  刑事第十三庭  審判長法  官  李  秋  娟
                                      法  官  許  月  馨
                                      法  官  陳  得  利
上正本證明與原本無異。
如不服本判決，應於收受送達後十日內向本院提出上訴書狀（應
敘述具體理由並附繕本）。
上訴書狀如未敘述理由，應於上訴期間屆滿後二十日內補提理由
書於本院。
                                      書記官  鐘  麗  芳
中    華    民    國    97    年    5     月    22    日


司法院資訊處製作；財團法人民間司法改革基金會備份。
